臺灣高等法院臺中分院民事判決　　　　100年度上易字第453號
上　訴　人　黃梓芳
被 上 訴人　阮文筆
被 上 訴人　張關雎
上列當事人間請求損害賠償事件，上訴人對於民國100年10月28
日臺灣彰化地方法院100年度訴字第836號第一審判決提起上訴，
，本院於100年12月27日言詞辯論終結，判決如下：
    主  文
上訴駁回。
第二審訴訟費用由上訴人負擔。
    事實及理由
一、被上訴人方面：
(一)、被上訴人於原審起訴主張：上訴人係被上訴人張關雎之姊夫
    ，被上訴人阮文筆與張關雎二人為夫妻，上訴人長久以來，
    經常在彰化縣花壇鄉○○路○段457號彰化監理站內、外大
    樹下或停車場之公開場所,公然以穢語大聲辱罵被上訴人二
    人，讓被上訴人顏面盡失。於民國（下同）99年12月31日13
    時許，上訴人復在上開監理站停車場入口處之公開場所，以
    台語恐嚇被上訴人：「你家會死人！要不然再試試看！讓你
    在這社會上無法度站起」、「幹你佬」、「不吃子」、「我
    沒在怕事，你杯若要你死，一次你就死了…，幹你佬雞巴，
    給我兩個案底，啊赫！我會加倍還你，我會加倍還你，你聽
    有嗎？」、「我要用武的甲你處理，你害我犯兩種案件，我
    有案底兩件，就是被你所害的，我現在要用武的處理。不要
    緊！我用花錢的，你家死人跟我沒關係，別的沒有，我若花
    錢花不起，我才輸你！你家怎樣跟我沒關係，要甲你處理的
    好洩好洩，我話頭甲你聲明，若不影，你家死人，一定會死
    人」等語，公然辱罵及恐嚇被上訴人阮文筆，足以貶損被上
    訴人阮文筆人格名譽並致心生畏懼。當日13時40分許，上訴
    人復在上揭公開處所，以台語稱「你家會死人，你不知道嗎
    ？你給我兩個案底，你家會死人，你家大大小小會死人」、
    「你讓我有兩個案底，啊赫！看要斷手斷腳還是整個人全身
    不見！試試看！」、「你最行！我怕你錄！你陰沈！你小人
    ！幹你娘雞巴」、「我犯案兩次案件，我第一點找重點，你
    阿佑我先刺死他，再刺死你們兩個！」、「我絕對不放你煞
    的！我絕對不放你煞的！你們給我小心點！不放你煞！你要
    用明的，我要用黑的…，我若不除掉你，我輸你」等語，公
    然侮辱及恐嚇被上訴人張關雎，足以貶損被上訴人張關雎人
    格名譽並足使其心生畏懼，危害於安全。上訴人上開不法犯
    行，業經台灣彰化地方法院檢察署檢察官提起公訴，並經原
    審法院刑事庭100年度簡字第1755號刑事簡易判決各判處拘
    役50日、拘役55日，應執行拘役100日案確定，被上訴人因
    上訴人之前開辱罵而人格受到貶損，爰依於侵權行為之法律
    關係，求為命上訴人分別賠償被上訴人阮文筆、張關雎精神
    慰撫金各新台幣（下同）60萬元（恐嚇、妨害名譽均各請求
    賠償50萬元、10萬元）之判決。
(二)、於本院補充陳述：上訴人喝酒就找被上訴人鬧並揚言要對被
    上訴人小孩不利，其等不願意和解。又債務人不得以自己無
    資力作為免除或減少賠償義務之藉口，且本案之請求係填補
    被上訴人因上訴人侵權行為所生之非財產上損害，該侵權行
    為既係由上訴人故意而為，依民法第218號之規定，上訴人
    自不得請求法院減輕其賠償金額，況上訴人並未提出如依原
    審所命之金額將造成其生計有如何重大之影響，驟然請求法
    院減輕其賠償金額，顯無理由。至上訴人雖又抗辯：被上訴
    人亦與有過失云云，然無論兩造間是否有恩怨，均不得作為
    向他人恐嚇或妨害名譽之正當事由，上訴人連續以極不雅之
    字眼及令人心生恐懼之話威脅被上訴人之生命及身體安全，
    原審已斟酌兩造之身分及財產狀況判賠，被上訴人為節省司
    法資源已放棄上訴，上訴人猶執空言請求法院減輕其賠償。
二、上訴人則以：伊沒有欠被上訴人錢，被上訴人請求高額賠償
    是要勒索，伊只是罵粗話及髒話，而且刑事部分已受處罰，
    沒有那麼嚴重，應該不用賠償等語，資為抗辯並聲明求為駁
    回被上訴人於原審之訴，訴訟費用由被上訴人負擔。並於本
    院補充抗辯稱：伊確有如刑事判決所認定公開辱罵被上訴人
    ，但被上訴人亦與有過失，且伊經濟能力有限，智識程度亦
    不高，收入微薄，請求酌減賠償金額。
三、原審斟酌兩造前開攻擊防禦後，以上訴人確有前述公開辱罵
    被上訴人之事實，被上訴人依侵權行為之法律關係，請求上
    訴人應負損害賠償責任為可採。原審斟酌兩造之經濟情況學
    歷收入等情況後，認被上訴人阮文筆、張關雎各得請求5萬
    元及6萬元之精神慰撫金，其餘之請求則屬過高，應予駁回
    。被上訴人對原審不利之判決並未聲明上訴，此部分即告確
    定，至上訴人對原審不利於己之判決則聲明不服，並求為：
    將原審不利於己之判決廢棄，前開廢棄部分，駁回被上訴人
    在第一審之訴，第一（已確定部分除外）、二審訴訟費用由
    被上訴人負擔。被上訴人則答辯：駁回上訴。第二審訴訟費
    用由上訴人負擔。
四、上訴人因於99年12月31日13時許，在監理站停車場入口處之
    公開場所，以台語恐嚇被上訴人：「你家會死人！要不然再
    試試看！讓你在這社會上無法度站起」、「幹你佬」、「不
    吃子」、「我沒在怕事，你杯若要你死，一次你就死了…，
    幹你佬雞巴，給我兩個案底，啊赫！我會加倍還你，我會加
    倍還你，你聽有嗎？」、「我要用武的甲你處理，你害我犯
    兩種案件，我有案底兩件，就是被你所害的，我現在要用武
    的處理。不要緊！我用花錢的，你家死人跟我沒關係，別的
    沒有，我若花錢花不起，我才輸你！你家怎樣跟我沒關係，
    要甲你處理的好洩好洩，我話頭甲你聲明，若不影，你家死
    人，一定會死人」等語，公然辱罵及恐嚇被上訴人阮文筆，
    足以貶損被上訴人阮文筆人格名譽並致心生畏懼。當日13時
    40分許，上訴人復在上揭公開處所，以台語稱「你家會死人
    ，你不知道嗎？你給我兩個案底，你家會死人，你家大大小
    小會死人」、「你讓我有兩個案底，啊赫！看要斷手斷腳還
    是整個人全身不見！試試看！」、「你最行！我怕你錄！你
    陰沈！你小人！幹你娘雞巴」、「我犯案兩次案件，我第一
    點找重點，你阿佑我先刺死他，再刺死你們兩個！」、「我
    絕對不放你煞的！我絕對不放你煞的！你們給我小心點！不
    放你煞！你要用明的，我要用黑的…，我若不除掉你，我輸
    你」等語，公然侮辱及恐嚇被上訴人張關雎，足以貶損被上
    訴人張關雎人格名譽並足使其心生畏懼，危害於安全之不法
    犯行，業經刑事判決有罪確定，此為兩造所不爭執，並有刑
    事判決及刑事卷附錄音譯文可參，堪信為真實。
五、按因故意或過失，不法侵害他人之權利者，負損害賠償責任
    。不法侵害他人之名譽、自由者，被害人雖非財產上之損害
    ，亦得請求賠償相當之金額,民法第184條第1項前段、第195
    條第1項前段定有明文。所謂自由權的侵害,包括身體自由及
    精神自由皆不受他人妨礙或干預之權利，即侵害他人之自由
    ，並不以剝奪他人之行動或限制其行動自由為限，即以強暴
    、脅迫之方法，影響他人之意思決定，或對他人身心加以恐
    嚇、威脅，使生危害，亦包括在內。而名譽為一個人的道德
    、品格及信譽在社會上所得到的評價，以言語、文字或其他
    類似的表達方法，貶低他人在社會上的評價，造成他人對被
    害人產生厭惡、懷疑、蔑視或其他負面觀感者，即屬他人名
    譽權之侵害行為。經查，上訴人在公開場所，以前開言詞公
    然辱罵並恐嚇被上訴人，足以貶損被上訴人之社會上評價，
    並使其心生畏懼，致生危害於安全，係故意不法侵害被上訴
    人之名譽及自由。被上訴人以其因此精神上受有痛苦，本於
    侵權行為之規定，請求上訴人賠償精神慰撫金，於法即屬有
    據。上訴人抗辯其刑事部分已判刑受罰，且情形不嚴重，應
    該不用賠償，委無可採。
六、又查，所謂非財產上損害即為精神慰撫金，雖與財產上損害
    之計算不同，然非不可斟酌雙方身分資力與加害程度及其他
    各種情形核定相當之數額（最高法院51年台上字第223號判
    例意旨參照)。即慰撫金之量定，應斟酌雙方之身分、地位
    、智識程度、經濟狀況、侵害行為之情節及被害人受侵害權
    利之性質、身心痛苦程度等關係定之。原審斟酌：雙方係姻
    親關係，被上訴人阮文筆學歷為國中畢業，原在彰化監理站
    內招攬客人代辦驗車及過戶為業，現以打零工維生，月入12
    ,000元左右，名下有四筆土地，有貸款110萬元尚未還清，
    無存款及貴重財產(名下汽車均已報廢）；被上訴人張關雎
    為空中商專結業，名下有自住房屋一棟及股票投資，無存款
    及貴重財產，現無業；上訴人學歷為國中畢業，以在監理站
    內攬客代辦驗車及過戶為業，平均月入20,000元，名下有房
    屋1棟，無存款及貴重財產(名下汽車已報廢）等情及稅務電
    子閘門財產所得調件明細表之資料及兩造本應相互忍讓、和
    睦相處，不應訴諸言語辱罵及恐嚇，致傷和氣及上訴人前於
    99年8月17日、99年10月5日兩次公然辱罵被上訴人阮文筆，
    甫於99年11月26日經99年度易字第1111號刑事判決，依公然
    侮辱罪各判處罰金6,000元、罰金6,000元，應執行罰金10,0
    00元暨上訴人行為之態樣、手段、行為後態度、被上訴人二
    人精神上受打擊之程度等一切情狀，認被上訴人阮文筆、張
    關雎各請求上訴人賠償慰撫金60萬元，尚嫌過高，而各得請
    求5萬元（恐嚇部分35,000元、妨害名譽部分15,000元），
    被上訴人張關雎部分應以6萬元（恐嚇部分45,000元、妨害
    名譽部分15,000元），經核與被上訴人所受之精神上損害相
    當，並無不合。
七、上訴人雖又以兩造間有積怨抗辯被上訴人就本件侵權行為之
    發生亦與有過失，然兩造間雖素有不和，但不能作為上訴人
    恐嚇、辱罵及妨害名譽之正當理由，更不能因此即認被上訴
    人就上訴人前開不法侵權行為之發生有何過失可言，上訴人
    依此主張應依過失相抵減輕賠償自無可採。況依民法第218
    條之規定：「損害非因故意或重大過失所致者，如其賠償致
    賠償義務人生計有重大影響時，法院得減輕其賠償金額」，
    故欲以生計為原因請求法院減輕賠償者，自需以非故意或重
    大過失所引起之損害為限，而本件上訴人之前開所為，係屬
    故意之侵權行為，與前開條文所定之要件即有不合，故亦不
    得以上訴人經濟之困難及資力之欠缺，作為減輕賠償金額之
    依據，此外上訴人亦未能舉證證明其生計將因原審判決之金
    額而造成如何重大之影響，空言主張，亦難採信。
八、綜上，被上訴人請求上訴人給付如原審判決所命給付之金額
    並無不合，上訴意旨仍執前詞求予將原審此部分不利之判決
    予以廢棄改判，洵無理由，其上訴應予駁回。
據上論結，本件上訴為無理由，依民事訴訟法第四百四十九條第
一項、第七十八條、判決如主文。
中    華    民    國   100    年    12    月    30    日
                民事第二庭    審判長法  官  邱森樟
                                    法  官  翁芳靜
                                    法  官  謝說容
以上正本係照原本作成。
不得上訴。
                                    書記官  許美惠
中    華    民    國   100    年    12    月    30    日
                                                      Ｓ